【裁判字號】    92,財管,10
【裁判日期】    920502
【裁判案由】    指定遺產管理人
【裁判全文】
臺灣彰化地方法院民事裁定  九十二年度財管字第一○號
    聲  請  人  華南商業銀行股份有限公司
    法定代理人  許德南
                            送.
右聲請人聲請指定聲請人為被繼承人甲○○之遺產管理人事件，本院裁定如左：
    主      文
指定葛佳怡（女，民國六十三年五月十一日生，住台南縣玉井鄉○○村○○鄰○○路
十號）為被繼承人甲○○（女，民國四十年二月二十八日生，原住彰化縣埔心鄉○○
村○○路二二五巷五號，於民國八十九年十一月二十八日死亡）之遺產管理人。
聲請程序費用由聲請人負擔。
    理      由
一、按繼承開始時，繼承人有無不明，而無親屬會議或親屬會議未於一個月內選定遺
    產管理人者，利害關係人得聲請法院選任遺產管理人。又按先順序繼承人均拋棄
    其繼承權時，由次順序之繼承人繼承。其次順序繼承人有無不明或第四順序之繼
    承人均拋棄其繼承權者，準用關於無人承認繼承之規定，民法第一千一百七十七
    條、第一千一百七十八條第一項、第二項、第一千一百七十六條第六項規定甚明
    。
二、本件聲請意旨略以：緣被繼承人甲○○於民國八十八年六月十四日向聲請人借款
    新台幣一百七十萬元，因未履行償還之義務，經聲請人依法取得執行名義並於九
    十一年十月三日聲請鈞院民事執行處（受理案號：松執戊九十一年執字第一一八
    ○九號清償債務強制執行事件）執行被繼承人之於聲請人擔保物以求償。不料被
    繼承人於死亡後，其繼承人已聲明拋棄繼承，依民法第一千一百四十七條之規定
    ，繼承業已開始，遺有座落於彰化縣員林鎮○○街七十九號五樓之不動產，惟因
    其繼承人已聲明拋棄繼承，無法依同法第一千一百七十七條選定遺產管理人，以
    致聲請人之債權一直無法行使，今為保障聲請人之權益，爰依非訟事件法第七十
    八條第一項前段之規定，狀請鈞院准予裁定指定聲請人為被繼承人之遺產管理人
    ，以資管理而保障權利等語。
三、經查聲請人主張之右揭事實，業據聲請人提出彰化地方法院民事執行處函、除戶
    戶籍謄本、他項權利證明書、抵押權設定契約書、強制執行聲請狀、債權憑證為
    證，且經本院調閱九十一年度繼字八○五號、九十二年繼字七七號拋棄繼承卷宗
    ，經核無訛，堪認聲請人之主張為真實。又查被繼承人甲○○之繼承人有葛佳怡
    、林黃氣、葉黃鳳過、黃珠、劉黃秀鳳、黃秀琴、黃素琴、黃秀如、黃盛等人，
    其中除葛佳怡（六十三年五月十一日生）為被繼承人甲○○之女兒外，其餘繼承
    人均為被繼承人之姐妹，年齡從四十八歲至六十一歲不等，本院審酌葛佳怡既為
    被繼承人之直系血親，且依其年齡擔任遺產管理人亦屬適當，故指定葛佳怡為被
    繼承人之遺產管理人應屬適當，爰裁定如主文所示。至聲請人聲請指定聲請人為
    被繼承人之遺產管理人，因聲請人既為被繼承人之債權人，恐有利益衝突，故本
    院認指定葛佳怡為遺產管理人較為適當，併此敘明。
四、依非訟事件法第八條第一項前段，裁定如主文。
中      華      民      國    九十二    年      五      月     二     日
                                    臺灣彰化地方法院家事法庭
~B法      官  詹秀錦
右為正本係照原本作成
如對本裁定抗告須於裁定送達後十日內向本院提出抗告狀
中      華      民      國    九十二    年      四      月     三十     日
~B法院書記官  楊美芳


司法院資訊處製作；財團法人民間司法改革基金會備份。
